【裁判字號】    98,交聲,1500
【裁判日期】    980722
【裁判案由】    違反道路交通管理處罰條例聲明異議
【裁判全文】
臺灣臺北地方法院交通事件裁定        98年度交聲字第1500號
原處分機關  臺北市交通事件裁決所
受處分人    甲○○
                        樓
上列異議人即受處分人因違反道路交通管理處罰條例事件，對於
臺北市交通事件裁決所中華民國98年3 月31日所為之處分（原處
分案號：北市裁罰字第裁22-C00000000號）聲明異議，本院裁定
如下：
    主  文
異議駁回。
    理  由
一、異議意旨略以：異議人即受處分人甲○○於民國98年2 月27
    日19時許，騎乘機車行經中和市○○街時，遭員警乙○○攔
    停舉發闖紅燈之違規。異議人質疑當時為晚間下班時段，車
    輛眾多，員警是否有看錯，又經異議人申訴後，中和分局之
    回函中僅稱員警目睹而舉發，但異議人認不能僅憑員警肉眼
    判斷就開單，希望員警能提出具體證據以證明異議人確有違
    規，因認本件舉發有誤云云。
二、按汽車駕駛人，行經有燈光號誌管制之交岔路口闖紅燈者，
    處新臺幣（下同）1,800 元以上5,400 元以下罰鍰，並記違
    規點數3 點，道路交通管理處罰條例第53條第1 項，第63條
    第1 項第3 款分別定有明文。次按車輛面對圓形紅燈時，仍
    逕予穿越路口至銜接路段，含左轉、直行、迴轉及右轉（依
    箭頭綠燈允許行駛者除外），即視為闖紅燈之行為，亦經交
    通部82年4 月22日交路字第009811號函示在案。
三、本件異議人於98年2 月27日19時29分許，騎乘車牌號碼OPK-
    591 號重型機車，行經有燈光號誌管制之臺北縣中和市○○
    路、和平街口，於左轉和平街時，因闖紅燈之違規，為臺北
    縣政府警察局中和第一分局南勢派出所（下稱舉發機關）員
    警乙○○攔停，依違反道路交通管理處罰條例第53條第1 項
    規定掣單舉發。嗣異議人於舉發通知單上所載應到案日期前
    向原處分機關提出申訴，經原處分機關函請舉發機關調查結
    果，仍認異議人有前開違規行為，原處分機關乃於98年3 月
    31日依道路交通管理處罰條例第53條第1 項、第63條第1 項
    第3 款（裁決書漏載第1 項第3 款）規定，裁處異議人罰鍰
    1,800 元，並記違規點數3 點，異議人收受該裁決書，並於
    法定期間內聲明異議等情，有臺北縣政府警察局舉發違反道
    路交通管理事件通知單（北縣警交大字第C00000000 號）、
    臺北市交通事件裁決所違反道路交通管理事件裁決書（北市
    裁罰字第裁22-C00000000號）及送達證書附卷可稽。
四、訊據異議人固不否認於上開時、地，駕駛上開車輛，行經上
    述有燈光號誌管制之交岔路口後，為警攔停等事實，惟矢口
    否認有何闖紅燈之違規行為，辯稱：伊並沒有闖景安路的紅
    燈云云。經查：
（一）有關異議人確有於98年2 月27日19時29分許，騎乘車牌號
      碼OPK-591 號重型機車，行經臺北縣中和市○○路、和平
      街口，於該路口號誌為紅燈之情形下，即左轉和平街，因
      遭員警攔停當場掣單舉發等事實，業經證人即舉發員警乙
      ○○到庭具結證稱：「當時我記得我騎車沿著板南路往和
      平街的方向行駛，看到異議人從景安路左轉往和平街，當
      時我的方向是綠燈，他的是紅燈，我騎車從他的旁邊把他
      攔停下來，當時我告知他闖紅燈，後來依規定舉發他違規
      闖紅燈」、「（你看到異議人如何左轉？是從快車道還是
      慢車道左轉？）那時沒有分快慢車道，只有一線而已，異
      議人直接從車道上左轉」、「（你綠燈經過時你看到他時
      是否是連續動作從景安路騎過來左轉還是已經左轉？）他
      不是剛起步，我看到他時他已經在騎車，之後從景安路直
      接左轉」、「（異議人說他被攔查時有表示他在和平路上
      迴轉，有無此事？）沒有」、「（異議人表示是從景安路
      右轉後在和平路上迴轉，是否有此事？）不是這樣」、「
      （異議人在哪裡左轉？）在景安路不同的車道上左轉。但
      是異議人當時在景安路上也不能在和平街迴轉。那條線是
      一般的分向線」、「（有無印象異議人如何轉彎？）我看
      到的是他是直接從景安路上左轉和平街，... 」等語在卷
      。本院衡諸證人乙○○係依法執行公務之人員，與異議人
      素昧平生，本無任意捏造異議人違規事實舉發之理，亦無
      甘冒觸犯偽證罪之風險及良心上之譴責而設詞誣攀異議人
      ，且核證人乙○○上開證詞亦無矛盾與違反常理之處，堪
      認證人乙○○上開證言應可採信。
（二）又異議人雖質疑本案除員警目睹外，並無其他證據可證明
      異議人確有違規行為，惟交通違規之舉發本不以攝影或照
      相存證為其要件，亦不以舉發錄影或照片為唯一之證明方
      法，若舉發之員警係親眼見聞行為人違規之經過，並以證
      人之身分到庭具結後而為證述，則此證人之證詞仍不失為
      證明方法之一種，且本件異議人違規闖紅燈之違規行為由
      人之感官即可充分判定，非必以科學儀器始能偵測得知，
      是本件雖無舉發照片或其他證據，然證人乙○○既親眼目
      睹異議人違規之經過，渠證言復屬可信，業如前述，本院
      自得以證人可信之證詞據為認定異議人違規事實之依據。
      從而，本件異議人闖紅燈之違規行為已堪認定，異議人猶
      以前詞指摘本件舉發不當，尚非可採。
五、綜上，異議人確有於上開時、地行經有燈光號誌管制之交岔
    路口闖紅燈之違規行為，從而，原處分機關依道路交通管理
    處罰條例第53條第1 項、第63條第1 項第3 款規定，裁處異
    議人罰鍰1,800 元，並記違規點數3 點，依法核無違誤，本
    件異議為無理由，應予駁回。
六、據上論斷，應依道路交通案件處理辦法第19條，裁定如主文
    。
中    華    民    國    98    年    7     月    22    日
                  交通法庭  法  官  林勇如
上正本證明與原本無異。
如不服本裁定，應於裁定送達後5 日內向本院提出抗告狀。
                            書記官  葉潔如
中    華    民    國    98    年    7     月    22    日


司法院資訊處製作；財團法人民間司法改革基金會備份。
